【裁判字號】    90,上訴,3416
【裁判日期】    901227
【裁判案由】    行賄
【裁判全文】
臺灣高等法院刑事判決                            九十年度上訴字第三四一六號
    上  訴  人
    即  被  告  甲○○
    選任辯護人  鄧湘全
右上訴人因行賄案件，不服台灣桃園地方法院八十九年度訴字第一五六七號中華民國
九十年八月十四日第一審判決（起訴案號台灣桃園地方法院檢察署八十九年度偵字第
一五○三二號）提起上訴，本院判決如左：
    主  文
原判決撤銷。
甲○○不具依據法令從事公務之人員之身分而對於依據法令從事公務之人員，關於違
背職務之行為，行求賄賂，處有期徒刑壹年，併科罰金新台幣拾伍萬元，罰金如易服
勞役以銀元參佰元即新台幣玖佰元折算壹日。褫奪公權壹年。扣案現金新台幣拾萬元
沒收。
    事  實
一、甲○○並非依據法令從事公務之人員，亦非受公務機關委託承辦公務之人，因涉
    有違反毒品危害防制條例之罪嫌，而於民國（下同）八十九年九月二十九日下午
    五時許，在桃園縣大園鄉圳頭村古亭二十六之五號，為桃園縣警察局大園分局持
    台灣桃園地方法院檢察署檢察官簽發之搜索票搜索，起出第二級毒品安非他命一
    包、空瓶二個、玻璃球吸管二支、及吸食器一組等證物（施用第二級毒品之犯嫌
    另案偵審），甲○○為逃避施用第二級毒品之刑責，竟意圖要求警員違背職務勿
    予究辦施用第二級毒品罪嫌，當場拿出新台幣（下同）十萬元現金，向依據法令
    從事公務而執行搜索職務之警員杜進發、簡聰琳行賄，表示以此為對價要求勿將
    渠所涉施用第二級毒品罪嫌移送偵辦，而要求上開警員為違背職務之行為，為警
    員所拒絕，於解送途中，甲○○猶執前詞一再要求，警員杜進發始佯裝與渠意思
    合致，錄音存證，取得甲○○所有供犯罪所用之賄款十萬元後，將甲○○移送偵
    辦。
二、案經桃園縣警察局大園分局報請台灣桃園地方法院檢察署檢察官偵查起訴。
    理  由
一、訊之上訴人即被告甲○○於審判中否認有何行賄犯行，辯稱係警員強索十萬元，
    伊始行給付云云。惟查，被告甲○○業於警偵訊中，自白上情不諱，供稱：因我
    從事廚具生意，怕客戶知道，所以才向警方行賄十萬元等語（見偵卷第六頁背面
    ），且於偵查中，亦坦承欲行賄十萬元在車上被錄音等情不諱（見偵卷第十七頁
    ），於本院則坦承畏懼警察移送其施用毒品罪名等語。況其如何因涉嫌施用毒品
    為警搜索，又如何以現金向警員杜進發、簡聰琳行賄，經警員當場拒絕，於解送
    途中，猶一再為相同之要求，警員杜進發乃佯裝意思合致，錄音存證，取得賄款
    等節，亦據警員杜進發、簡聰琳到庭結證在卷，杜進發證稱：他的安非他命跟空
    罐是在牆壁夾層內查到，櫃子內有男用手提包，內有將近四十萬元，他當場拿出
    其中兩疊（按為十萬元）要行賄我及簡聰琳，並說不要移送他等語（見原審卷第
    十七頁），簡聰琳亦證稱：被告當面把兩疊鈔票塞給杜進發，我們沒有收，他說
    希望我們放過他，我們把他帶回警局，由杜進發開車，人到派出所後，杜進發下
    去拿錄音機後回到車上，問陳建發說不是要拿錢給我嗎，我們就把行賄的經過錄
    下來，都是甲○○主動一直重複說要拿錢出來的各等語（見原審卷第二十三、二
    十四頁），均核與被告自白之情節相符。並有警員報告（見偵卷第九頁）、錄音
    帶可稽（見偵卷第十一頁）。而存證錄音帶經原審勘驗，確有被告行賄之經過紀
    錄（大意為警員杜進發詢問被告，被抓的案件是小案件，為何要拿十萬元行賄，
    被告說他自己是做生意的，怕往後名聲不好，所以這十萬元給他），有卷附勘驗
    筆錄可憑（見原審卷第六十九頁）。此外，並有被告行賄所用之現金十萬元扣案
    佐證（見偵卷第十二頁）。被告於審理中空言翻異前詞，未能提出反證推翻前開
    已有確切旁證之自白，所辯自不足採。事證明確，犯行堪以認定。
二、被告並非依據法令從事公務之人員，亦非受公務機關委託承辦公務之人，不具貪
    污治罪條例第二條人員之身分，對於依據法令從事公務之人員，關於違背職務之
    行為，行求賄賂，核其所為，係犯貪污治罪條例第十一條第二項之罪，公訴人疏
    未論及被告不具貪污治罪條例第二條人員之身分該項消極要件，求科以同條例第
    十一條第一項具有該條例第二條人員身份之行賄罪，起訴法條容有未洽，應予變
    更。被告於警訊及偵查中自白上開犯行，依貪污治罪條例第十一條第三項減輕其
    刑。原審據以論罪科刑，原非無據。惟查：最高法院五十七年八月十三日、五十
    七年度第二次民、刑庭總會會議決議（三）雖謂：「貪污案件，適用刑法總則有
    關條文時，應引用戡亂時期貪污治罪條例第十九條」。惟同院六十七年四月十八
    日，六十七年度第四次刑事庭庭推總會議決定（一）已改認：「特別刑法案件，
    適用刑法總則之規定時，如特別刑法有規定『適用刑法總則』或『適用刑法』之
    明文者，應引用特別刑法該規定（參照本院二十二年上字第二三八五號判例）。
    如特別刑法僅規定『本條例未規定者，適用其他法律』或無規定者，則應引用刑
    法第十一條（參照司法院院字第一七五二號解釋）。本院五十七年八月十三日第
    二次民、刑庭總會會議之決議（三）不再參考」。原審未察，仍於據上論斷部分
    引用貪污治罪條例第十九條，自有未洽。本件被告猶執陳詞上訴否認犯罪固無理
    由，然原判決既有前開可議之處，仍應由本院予以撤銷改判。爰審酌被告涉嫌施
    用毒品，為警查獲，未能惕勵改過，甚且行賄警員，意圖脫免罪責，所為嚴重影
    響公務人員職務之純潔性，情節非輕等一切情狀，量處如主文第二項所示之刑，
    且諭知罰金如易服勞役之折算標準，併依貪污治罪條例第十七條、刑法第三十七
    條第三項宣告褫奪公權。又扣案現金十萬元，為被告所有供犯罪所用之物，應依
    刑法第三十八條第一項第二款沒收。
據上論斷，應依刑事訴訟法第三百六十九條第一項前段、第三百六十四條、第二百九
十九條第一項前段、第三百條，貪污治罪條例第十一條第二項、第一項、第三項、第
十七條，刑法第十一條前段、第三十七條第三項、第三十八條第一項第二款、第四十
二條第二項，罰金罰鍰提高標準條例第二條，現行法規所定貨幣單位折算新台幣條例
第二條，判決如主文。
本案經檢察官沈明倫到庭執行職務。
中      華      民      國    九十    年     十二     月    二十七    日
                              臺灣高等法院刑事第九庭
                                    審判長法  官  李  文  成
                                          法  官  周  盈  文
                                          法  官  官  有  明
右正本證明與原本無異。
如不服本判決應於收受送達後十日內向本院提出上訴書狀，其未敘述上訴之理由者並
得於提起上訴後十日內向本院補提理由書（均須按他造當事人之人數附繕本）。
                                          書記官  林  蓓  瑜
中      華      民      國    九十    年     十二     月     三十一   日
附錄：本案論罪科刑法條全文
貪污治罪條例第十一條第一項、第二項：
對於第二條人員，關於違背職務之行為，行求、期約或交付賄賂或其他不正利益者，
處一年以上七年以下有期徒刑，得併科新台幣三百萬元以下罰金。
不具第二條人員之身分而犯前項之罪者，亦同。


司法院資訊處製作；財團法人民間司法改革基金會備份。
